臺灣高等法院臺南分院民事判決　九十一度上易字第六五號　Ｊ
　　　上　訴　人　丙　○　○
　　　被上訴人　　乙　○　○
　　　訴訟代理人　甲　○　○
右當事人間請求侵權行為損害賠償事件，上訴人對於中華民國九十年十二月二十五日
臺灣臺南地方法院九十年度訴字第九六一號第一審判決提起上訴，本院判決如左：
    主    文
原判決關於命上訴人給付超過新台幣壹佰參拾捌萬伍仟柒佰肆拾伍元部分，及該部分
假執行之宣告，暨除確定部分外訴訟費用之裁判均廢棄。
右開廢棄部分，被上訴人在第一審之訴及其假執行之聲請均駁回。
其餘上訴駁回。
第一（確定部分除外）、二審訴訟費用由上訴人負擔五分之三，餘由被上訴人負擔。
　　　事　　實
甲、上訴人方面：
一、聲明：
  （一）原判決除免假執行部分外，關於命上訴人給付被上訴人新台幣（下同）壹佰
        肆拾參萬零玖佰肆拾捌元，及其法定利息與該部分假執行之宣告，暨命負擔
        訴訟費用部分之裁判均廢棄。（二）右廢棄部分被上訴人在第一審之訴及其
        假執行之聲請均駁回。（三）第一審廢棄部分及第二審訴訟費用均由被上訴
        人負擔。
二、陳述：除與原判決記載相同者，予以引用外，補略稱：
  （一）本件肇事過失責任部分，被上訴人有騎機車超速、未注意車前狀況暨踰越雙
        黃線行駛於馬路中央等較上訴人為重之過失責任。
  （二）被上訴人請求上訴人賠償費用部分：
    １、醫療費用部分：被上訴人已捨棄請求並記明筆錄在卷。
    ２、工作及減少勞動能力之損失部分：
      (1)奇美醫院第一、二次回函原審所附病情摘要稱：「被上訴人可能須終身拐杖
        助行。」，「被上訴人因坐骨神經損傷尚未恢復，所以無法從事工作。」，
        經上訴人提出錄影帶，經原審現場勘驗被上訴人之傷勢後，證明被上訴人不
        須拐杖助行，奇美醫院第三、四次回函則改稱：「被上訴人：：可能會超過
        三年無法從事一般工作，只能從事輕便工作。」、「：：患者可以不持拐杖
        試著行走，但走路會跛行：：」。以上奇美醫院前後之病歷摘要，有矛盾之
        情形，且完全配合被上訴人在原審開庭時之供詞及所提出之請求範圍，顯見
        奇美醫院前開之病歷摘要有偏頗之虞，並不實在。
      (2)被上訴人係二十來歲之年輕男子，體力充沛，復原狀態佳，在受傷後接受醫
        院治療，其傷勢已逐漸恢復，且被上訴人受傷後下腿部裝有鐵架尚未拆除，
        難免會影響行走。
      (3)被上訴人於受傷前並無工作，且已屆服兵役年齡準備前往服役，何來工作損
        失？是有關工作損失三年部分，原審判決上訴人賠償，並非合理。
      (4)據民國（下同）九十一年七月十八日國立成功大學醫學院附設醫院函文所示
        ，被上訴人之受傷狀況為：右腿短缺二公分，右膕神經近三分之一有永久性
        傷害導致右踝關節背屈不能，（只十五度）；再依勞工保險殘廢給付標準表
        第九項規定：「神經系統之病變，由醫學上可證明局部遺存頑固神經症狀者
        。」殘廢等級為十三級，第一二一項規定：「一下肢縮短五公分以上者。」
        殘廢等級為第九級，第一四七項規定：「一下肢三大關節中，有一大關節遺
        存運動障害者。」殘廢等級為第十三級。而被上訴人之狀態為右腿短缺二公
        分，尚未達五公分以上，而右腿部分係踝關節無法完全彎曲，至多屬上開給
        付標準表第一四七項第十三級之障害，而非屬一四五項第九級之障害。原審
        未察，逕以第九級之傷害核算賠償金額，顯非適法。
    ３、精神慰撫金部分：
        被上訴人受傷後，不管在醫院或家中，上訴人均時常前往關心、探視，在治
        療一段時間後，被上訴人已能行動自如，並無終身依賴拐杖助行等情形，且
        被上訴人已向新泰保險公司請領強制保險金新台幣四十九萬二千一百六十三
        元，併此敘明。
三、證據：除援用第一審所提證據外，函請國立成功大學醫學院附設醫院鑑定被上訴
    人之傷勢。
乙被上訴人方面：
一、聲明：（一）上訴駁回。（二）訴訟費用由上訴人負擔。
二、陳述：除與原判決記載相同者，予以引用外，補略稱：
（一）上訴之主張均非實在，被上訴人均否認，並爭執之。
（二）被上訴人因本件車禍身受重傷害，有在原審提出之診斷證明書影本三件、台灣
      台南地方法院八十九年度交易字第六六一號刑事判決影本一份、台灣高等法院
      台南分院九十年度交上易字第四０九號刑事判決影本一件可證，並經調刑事卷
      參閱無誤。而本件車禍之肇事責任經台灣省台南區車輛型車事故鑑定委員會及
      台灣省車輛行車事故覆議鑑定委員會鑑定結果，認上訴人駕自小貨車，於劃有
      分向限制線路段由路旁違規迴轉未注意來往車輛為肇事主因有台灣省台南區行
      車事故鑑定委員會九十年七月十七日南鑑定第九００七九一號鑑定意見書及台
      灣省車輛行車事故覆議鑑定委員會九十年九月二十日府覆議字第九０一七九一
      號函各一件附原審卷可稽，上訴人重大過失重傷害被上訴人身體之行為，至為
      灼然，其侵權行為與被上訴人所受重傷害之間，具有相當因果關係。
（三）被上訴人工作損失部分：
　　１被上訴人因本件車禍致右側股骨近端粉碎性骨折即右髕骨骨折合併右側坐骨神
      經損傷，肌肉支配出現問題，造成右下肢麻木無力，需靠柺杖助行，可能會超
      過三年無法從事一般工作，有奇美醫院九十年七月十八日（九十）奇醫字第三
      六三七號函所檢送之病情摘要表一件及該院九十年十一月十六日病歷摘要表一
      件附原審卷可稽。
　　２被上訴人受傷前係在官田職業訓練中心受訓，受傷後迄今無法工作已為上訴人
      所不爭執，被上訴人自八十九年三月十日本件車禍發生迄今仍無法工作，被上
      訴人乃請求以行政院所頒八十七年度勞工每個月最低基本工資一萬五千八百四
      十元計算其工作損失，自八十九年三月十日即車禍發生日住院急救日起至原審
      辯論終結之九十年十二月九日止，共計二十一個月，被上訴人業已可請求上訴
      人賠償三十三萬二千六百四十元之工作損失，另自九十年十二月十日起至九十
      二年三月九日止之工作損失，依霍夫曼式計算法扣除中間利息（採用月別式複
      式霍夫曼法計算）總計為二十三萬零五元（計算式為15840×14.00000000=230
      005元以下四拾五入），則被上訴人請求上訴賠償三年之工作損失為五十六萬
      二千六百四十五元（計算式為332640+230005=562645），原判決並無不當。
（四）被上訴人減少勞動能力損失部分：
　　１被上訴人因本件車禍受重傷，已成殘廢，需終身以柺杖助行，符合勞工保險給
      付「一下肢遺存運動障害」之殘廢，有附原審卷之勞工保險傷病診斷書影本一
      件、身心障礙手冊影本一件可證，並經原審法院函詢奇美醫院回覆稱：「（原
      告）雖經一年多的復查，神經功能尚未恢復，可能需終身柺杖助行（因右下肢
      明顯的運動障礙）。」「患者符合一下肢遺存運動障害的給付標準」等語。有
      該院九十年七月十八日（九十）奇醫字第三六三七號函所檢所送之病情摘要表
      一件及該院九十年八月二十七日病歷摘要表一件附原審卷可稽，　鈞院審理中
      再命被上訴人至國立成功大學醫學院附設醫院鑑定，經該院通知被上訴人至該
      院先掛號骨科鑑定特別門診詳細檢查後，再於九十一年七月五日進一步作週詳
      之醫療鑑定，經鑑定結果右側下肢腓神經損傷，右大腿比右大腿短少，且腓神
      經損傷無法完全恢復，有該院覆函及診斷證明書附卷可證，與奇美醫院診斷相
      符合，「一下肢遺存運動障害」，上訴人主張被上訴人二十來歲之年輕男子，
      體力充沛，復原狀態佳，受傷治療，可恢復正常，及其在原審提出錄影帶攝未
      持柺杖站在門口一陣子，其前面有停放一輛貨車，後來被上訴人走二、三小步
      至貨車處，之後再轉身走入屋內，行走時有跛狀況。原審也當庭命被上訴人不
      持柺杖當場行走，被上訴人於緩慢行走約十步後，腳部就酸痛，行走時有跛腳
      之現象，有原審九十年九月二十八日勘驗筆錄一件在卷可憑，由前開勘驗結果
      ，被上訴人雖可在不持柺杖之狀況下跛行至少十步，然被上訴人當時之未持柺
      杖是因遵照醫生囑付偶爾要拿開柺杖自己練習走路，以免韌帶發硬，被上訴人
      之下肢神經損傷係無法復原的，如果未持柺杖只能走十幾步，不能長時間走動
      ，又原審卷附之奇美醫院九十年十月二十二日之病歷摘要表記載：「（被上訴
      人）目前坐骨神經損傷導致右下肢無力，目前右下肢有支架保護足步以改善垂
      足狀況，且腳步力量尚未恢復．．．患者可以不持柺杖試著行走（因有支架保
      護足步），但走路會跛行，且可能容易導致跌倒，持續復健是為了在神經未恢
      復前，讓肌肉不要萎縮嚴重，造成走路力量更困難。」等語，足證上訴人知不
      持柺杖行走確係遵囑所為之持續復健行為，被上訴人之得不持柺杖行走乃係因
      目前右下肢裝設有支架保護足部，但不持柺杖行走之狀況下會跛行，並容易跌
      倒，是被上訴人若未依賴柺杖助行，行動顯會發生困難，實不能僅憑上訴人所
      提出之錄影帶中被上訴人有未持柺杖行走之狀況，即遽認被上訴人已能行動自
      如並無殘廢之情。
　　２被上訴人所受隻傷害既屬「一下肢遺存運動障害」，應符合勞工保險殘廢給付
      標準表第一百四十五項第九級之障害，其減少勞動能力之比例為百分之五十三
      ．八三，又被上訴人受傷三年不能工作以後，自九十一年三月十日起至被上訴
      人年滿六十歲得退休之日即一二九年十二月二十二日止，有三十七年九個月，
      被上訴人請求四百五十三個月之勞動能力減少之損害，依行政院所頒八十七年
      度勞工每個月最低基本工資一萬五千八百四十元計算，則被上訴人所減少勞動
      能力之損失總額，依霍夫曼式計算法扣除中間利息（採用月別式複式霍夫曼法
      計算），總計為二百十六萬七千二百零一元（15840×53.83%×254.00000000=
      0000000元以上四捨五入），原審此部份之認定並無不當。
（五）被上訴人請求精神慰撫金部分：
    　被上訴人受重傷無法就業，傷痕仍時而疼痛，以後須終身依賴柺杖助行，造成
    　日常生活不便及就業困難，精神所受打擊及痛苦至深，原審判賠精神慰撫金五
   　 十萬元並無不當。
（六）原判決認上訴人應負本件車禍五分之三之過失責任，於扣除以領取之保險給付
      及上訴人已賠償之金額後，判決上訴人應賠償被上訴人一百四十三萬零九百四
      十八元，並無不當，上訴人之上訴顯然無理由。
三、證據：援用第一審所提之證據。
丙、本院依職權調閱本院九十年度交上易字第四０九號刑事案件全卷，並向財政部台
    灣省南區國稅局新化稽徵所函調被上訴人最近三年之各類所得稅申報資料。
　　　理　　由
甲、程序方面：
    按訴狀送達後，原告不得將原訴變更或追加他訴，但擴張或減縮應受判決事項之
    聲明者，不在此限，民事訴訟法第二百五十五條第一項第三款定有明文。查被上
    訴人（即原告）於本院審理中，聲明將原判決第一項原判令上訴人應給付被上訴
    人一百四十三萬零九百四十八元，及自民國九十年五月十六日起至清償日止，按
    年利率百分之五計算之利息中，關於醫療費用七萬五千三百三十九元部分予以捨
    棄，核屬減縮應受判決事項之聲明，揆諸前開規定，應予准許，合先敘明。
乙、實體方面：
一、被上訴人起訴主張：上訴人於八十九年三月十日上午七時許，駕駛自用小貨車沿
    台南縣玉井鄉中正村劃設有分向限制線之中正路，由北往南方向行駛，途經該路
    六二五號附近，明知該路段劃有分向限制線不得迴車，竟突然自該處路旁之空地
    迴車掉頭行駛，又不注意道路上之來車，適被上訴人騎乘機車沿該中正路由北往
    南方向駛抵該處，突見上訴人之自用小貨車迴車橫越在路中央，以致避煞不及而
    撞上上訴人之自用小貨車，被上訴人隨即人車倒地，致受有右股骨近端粉碎性骨
    折、右髕骨骨折、右大腿間室症候群、右側坐骨神經損傷、右手撕裂傷等傷害，
    被上訴人爰依侵權行為法律關係，請求上訴人賠償醫療費、工作損失、減少勞動
    能力之損失、精神慰撫金，共計三百八十一萬八千二百三十一元等語。
二、上訴人則以：本件車禍係因被上訴人超速且行駛機車於馬路中央所造成，上訴人
    應無過失責任，若認上訴人有過失責任，亦應依過失相抵原則，減輕上訴人之賠
    償金額或免除之；又被上訴人受傷後，經治療一段時間，已能行動自如，不須他
    人攙扶或照料生活所需，且被上訴人年輕，體力充沛，復原狀態佳，並無殘廢等
    嚴重情形，雖被上訴人領有身心障礙手冊，然該手冊只要檢具診斷證明書加上村
    里長證明即可申請核發，審核過程並不嚴格，不得持以認被上訴人已達殘廢之程
    度；再被上訴人受傷後，上訴人已給付被上訴人六萬元，應自被上訴人之損害賠
    償額中扣除，另被上訴人已領取強制保險金四十九萬二千一百六十三元，足夠補
    償其損失等語，資為抗辯。
三、經查本件上訴人於八十九年三月十日上午七時許，駕駛車牌號碼為ＴＦ─五六九
    一號之自用小貨車，沿台南縣玉井鄉中正村劃設有分向限制線之中正路，由北往
    南方向行駛，途經該路六二五號附近，因欲迴轉掉頭取物，於利用該處路旁之空
    地迴車掉頭時，本應注意劃有分向限制線之路段不得迴車，且依當時天候晴朗、
    日間自然光線、路面乾燥無缺陷、道路上未有任何障礙物、視距復屬良好，客觀
    上亦無不能注意之情事，詎竟疏未注意，仍貿然迴車，適有亦疏未注意車前狀況
    ，及未遵行速限而以時速六、七十公里速度超速行駛，而由被上訴人所騎乘車牌
    號碼為ＪＴＤ—０一九號之重型機車，沿該中正路由北往南方向駛抵該處，見上
    訴人之自用小貨車迴車橫越在路中央，已避煞不及致撞上上訴人之自用小貨車，
    被上訴人隨即人車倒地，並因而受有右股骨近端粉碎性骨折、右髕骨骨折、右大
    腿間室症候群、右側坐骨神經損傷、右手撕裂傷等傷害之事實，業經被上訴人提
    出診斷證明書影本三件、臺灣臺南地方法院八十九年度交易字第六六一號刑事判
    決影本一件、本院九十年度交上易字第四０九號刑事判決影本一件為證，復經本
    院調取上開刑事案件全卷核閱明確，且前開刑事案件亦為相同之認定，而以上訴
    人涉犯業務過失傷害罪，判處上訴人有期徒刑三月，如易科罰金以三百元折算一
    日確定在案。又本件車禍之肇事責任經台灣省台南區車輛行車事故鑑定委員會及
    台灣省車輛行車事故覆議鑑定委員會鑑定結果，認上訴人駕駛自小貨車，於劃有
    分向限制線路段由路旁違規迴轉未注意來往車輛，為肇事主因，而被上訴人駕駛
    重機車，嚴重超速行駛（警訊自述車速大約六十至七十公里），且未注意車前狀
    況，為肇事次因，有台灣省台南區車輛行車事故鑑定委員會九十年七月十七日南
    鑑字第九００七九一號鑑定意見書影本一件、台灣省車輛行車事故覆議鑑定委員
    會九十年九月二十日府覆議字第九０一七九一號函一件附卷可稽，是上訴人辯稱
    本件車禍其無肇事責任，縱使其有過失，亦僅為肇事次因云云，自非可採。綜上
    ，上訴人過失傷害被上訴人身體之行為，至為灼然，其侵權行為與被上訴人所受
    傷害之間，具有相當因果關係，足堪認定。
四、按因故意或過失，不法侵害他人之權利者，負損害賠償責任；又不法侵害他人之
    身體或健康者，對於被害人因此喪失或減少勞動能力或增加生活上之需要時，應
    負損害賠償責任；再不法侵害他人之身體、健康、名譽、自由、信用、隱私、貞
    操，或不法侵害其他人格法益而情節重大者，被害人雖非財產上之損害，亦得請
    求賠償相當之金額，民法第一百八十四條第一項前段、第一百九十三條第一項、
    第一百九十五條第一項前段分別定有明文。查被上訴人主張其為上訴人過失傷害
    之事實，已如前述可信為真實，揆諸前開規定，上訴人對於被上訴人所受之損害
    ，自應負損害賠償責任，被上訴人本於侵權行為之法律關係訴請上訴人賠償損害
    ，自屬有據。
五、至於被上訴人請求上訴人賠償之費用，是否應予准許，茲分述如次：
（一）醫療費用部分：原審判決命上訴人應給付醫療費用七萬五千三百三十九元部分
      ，上訴人提起上訴後，業經被上訴人就此部分之請求捨棄，自應予扣除。
（二）工作損失部分：
      查被上訴人因本件車禍致右側股骨近端粉碎性骨折及右髕骨骨折合併右側坐骨
      神經損傷，肌肉支配出現問題，造成右下肢麻木無力，須靠柺杖助行，故可能
      會超過三年無法從事一般工作，只能從事輕工作等情，有奇美醫院九十年七月
      十八日（九十）奇醫字第三六三七號函所檢送之病情摘要表一件及該院九十年
      十一月十六日病歷摘要表一件附卷可稽，又被上訴人受傷前原係在官田職業訓
      練中心受訓，受傷後迄今未工作等情，為上訴人所不爭執。雖上訴人辯稱：被
      上訴人於受傷前並無工作，且已屆服兵役年齡準備前往服役，自無工作損失問
      題，是有關工作損失三年部分，原審判決上訴人賠償，並非合理云云。惟查，
      失業者現雖無職業，如其身體健康正常，則有另謀職業之機會，若因傷不能工
      作，自可請求喪失或減少勞動能力之損害賠償（最高法院五十九年臺上字第一
      七一三號判決參照）。何況，服兵役亦是職業之一種，也有薪資可拿，自難謂
      無工作損失問題，是上訴人此部分之辯解，不足採信。故上訴人主張其自八十
      九年三月十日本件車禍發生時起，三年間不能工作等語，堪以採信。再被上訴
      人請求以行政院所頒八十七年度勞工每個月最低基本工資一萬五千八百四十元
      計算其工作損失，本院核認屬適當。則自八十九年三月十日起至九十年十二月
      九日止，共計二十一個月，被上訴人業已可請求上訴人賠償三十三萬二千六百
      四十元之工作損失，另自九十年十二月十日起至九十二年三月九日止之工作損
      失，依霍夫曼式計算法扣除中間利息（爰採用月別式複式霍夫曼法計算），總
      計為二十三萬零五元（計算式為15840×14.00000000=230005，元以下四捨五
      入），則被上訴人請求上訴人賠償三年之工作損失以五十六萬二千六百四十五
      元（計算式為332640+230005=562645）為適當，逾此部分之請求，為無理由，
      不應准許。
（三）減少勞動能力之損失部分：
    (1)查被上訴人主張其因本件車禍受傷，已成殘廢，須終身以柺杖助行，符合勞工
      保險給付「一下肢遺存運動障害」之殘廢等情，業據提出勞工保險傷病診斷書
      影本一件、身心障礙手冊影本一件為證，且經原審函詢奇美醫院，據該院回覆
      稱：「（原告）雖經一年多的複查，神經功能尚未恢復，可能須終身柺杖助行
      （因右下肢明顯的運動障礙）。」、「患者符合一下肢遺存運動障害的給付標
      準」等語，有該院九十年七月十八日（九十）奇醫字第三六三七號函所檢送之
      病情摘要表一件及該院九十年八月二十七日病歷摘要表一件附卷可稽。復經本
      院再函請國立成功大學醫學院附設醫院鑑定之結果，亦回覆稱：「(1)（邱育銘
      病患）右大腿股骨有短缺二公分，骨折處仍未完全癒合，這部分將來需再擇日
      作植骨。(2)右膕神經近三分之一有永久性傷害，右踝關節因此背屈不能，（只
      十五度），此部分永久不能恢復。(3)右腿短二公分永不會恢復」等情。堪認被
      上訴人之前開主張已達到「一下肢遺存運動障害」之殘廢為真實。雖上訴人於
      原審辯稱：被上訴人受傷後，經治療一段時間，已能行動自如，不須他人攙扶
      或照料生活所需，且被上訴人年輕，體力充沛，復原狀態佳，並無殘廢等嚴重
      情形云云，並提出錄影帶一捲、照片四紙為證，經原審勘驗該錄影帶之內容為
      ：「原告未持柺杖，站在門口一陣子，其前面有停放一輛貨車，後來原告走二
      、三小步至貨車處，之後再轉身走進屋內，行走時有跛腳狀況」。並命被上訴
      人不持柺杖當場行走，被上訴人於緩慢行走約十步後，表示腳有點酸，行走時
      有跛腳之現象等情，有該院九十年九月二十八日勘驗筆錄一件在卷可憑，是由
      前開勘驗結果，被上訴人似可在不持柺杖之狀況下跛行至少十步，惟被上訴人
      就此提出解釋稱：伊未持柺杖是因醫生囑咐偶爾要拿開柺杖自己練習走路，以
      免帶發硬，其下肢神經損傷係無法復原的，如果伊未持柺杖，只能走十幾步
      ，不能長時間走動等語，且依卷附奇美醫院九十年十月二十二日之病歷摘要表
      記載：「（被上訴人）目前坐骨神經損傷導致右下肢無力，目前右下肢有支架
      保護足部以改善垂足狀況，且腳部力量尚未恢復，‧‧‧患者可以不持柺杖試
      著行走（因有支架保護足部），但走路會跛行，且可能容易導致跌倒，持續復
      健是為了在神經未恢復前，讓肌肉不要萎縮嚴重，造成走路力量更困難。」等
      語，足認被上訴人不持柺杖行走確係遵囑所為之持續復健行為，而其得不持柺
      杖行走乃係因其目前右下肢裝設有支架保護足部，且在不持柺杖行走之狀況下
      會跛行，並容易跌倒，是被上訴人若未依賴柺杖助行，其行動顯會發生困難，
      尚難僅憑前開上訴人所提出之錄影帶中被上訴人有未持柺杖行走之狀況，即遽
      認被上訴人已能行動自如，並無殘廢情事。雖上訴人復於本院審理中又辯稱：
      被上訴人之受傷狀況為；右腿短缺二公分，右膕神經近三分之一有永久性傷害
      導致右踝關節背屈不能，（只十五度）；再依勞工保險殘廢給付標準表第九項
      規定：「神經系統之病變，由醫學上可證明局部遺存頑固神經症狀者。」殘廢
      等級為十三級，第一二一項規定：「一下肢縮短五公分以上者。」殘廢等級為
      第九級，第一四七項規定：「一下肢三大關節中，有一大關節遺存運動障害者
      。」殘廢等級為第十三級。而被上訴人之狀態為右腿短缺二公分，尚未達五公
      分以上，而右腿部分係踝關節無法完全彎曲，至多屬上開給付標準表第一四七
      項第十三級之障害，而非屬一四五項第九級之障害等語。惟此僅可觀察出被上
      訴人各局部障害之程度而已，被上訴人之傷害既已達到「一下肢遺存運動障害
      」之殘廢程度，已如上述，即已屬勞工保險殘廢給付標準表第一四五項第九級
      無疑，則上訴人辯稱被上訴人至多屬上開給付標準表第一四七項第十三級之障
      害云云，殊無可取。
    (2)被上訴人所受之傷害既屬「一下肢遺存運動障害」，核其狀況應符合勞工保險
      殘廢給付標準表第一百四十五項第九級之障害，其減少勞動能力之比例為百分
      之五十三‧八三，又被上訴人受傷三年不能工作以後，自九十二年三月十日起
      至被上訴人年滿六十歲得退休之日即一二九年十二月二十二日止（被上訴人為
      六十九年十二月二十二日出生，有戶籍謄本一件附卷可稽），有三十七年九個
      月，故被上訴人得請求四百五十三個月之勞動能力減少之損害，依行政院所頒
      八十七年度勞工每個月最低基本工資一萬五千八百四十元計算，則被上訴人所
      減少勞動能力之損失總額，依霍夫曼式計算法扣除中間利息（爰採用月別式複
      式霍夫曼法計算），總計為二百十六萬七千二百零一元（15840×53.83%×
      254.00000000=  0000000元，以下四捨五入）。綜上，被上訴人因本件車禍所
      減少勞動能力之損害為二百十六萬七千二百零一元，其逾此部分之請求，則非
      正當，不應准許。
（四）精神慰撫金部分：
      查被上訴人受傷後迄今無法就業，名下亦無存款及不動產，而上訴人務農，其
      名下有一筆土地、一筆田賦、一間房屋、二輛汽車、一筆投資，自八十七至八
      十九年度，每年均有三十餘萬之年所得等情，有原審向財政部財稅資料中心函
      調兩造之財產歸戶資料，及向財政部台灣省南區國稅局新化稽徵所函調兩造最
      近三年之各類所得稅申報資料，暨上訴人提出之各類所得扣繳暨免扣繳憑單影
      本二件、土地所有權狀影本二件附卷可稽。本院審酌兩造之身分、社會地位、
      智識水準、經濟狀況、被上訴人所受傷害之程度，及被上訴人因此須終身依賴
      柺杖助行，造成日常生活不便，就業困難，所受精神打擊及痛苦程度非輕等因
      素，認被上訴人請求上訴人賠償非財產上損害賠償之金額，以五十萬元為適當
      ，其逾此部分之請求，不應准許。綜上，被上訴人所受之損害總計為三百二十
      二萬九千八百四十六元。
六、按損害之發生或擴大，被害人與有過失者，法院得減輕賠償金額或免除之，民法
    第二百十七條第一項定有明文。查本件車禍之發生，係上訴人駕車於劃有分向限
    制線路段由路旁違規迴轉未注意來往車輛，為肇事主因，而被上訴人駕駛重機車
    ，嚴重超速行駛，且未注意車前狀況，為肇事次因，已詳如前述，被上訴人對於
    本件車過之發生亦有過失，經斟酌兩造之過失程度，認上訴人應負五分之三之過
    失責任，被上訴人則應負五分之二之過失責任為適當，爰減輕上訴人五分之二之
    賠償金額，故被上訴人得請求上訴人賠償之金額為一百九十三萬七千九百零八元
    。
七、第按強制汽車責任保險之保險人依強制汽車責任保險法規定給付之保險金，視為
    加害人或被保險人損害賠償金額之一部分，加害人或被保險人受賠償請求時，得
    扣除之，強制汽車責任保險法第三十條定有明文。經查被上訴人於本件車禍發生
    後，已自強制汽車責任保險之保險人新泰保險股份有限公司領取保險金四十九萬
    二千一百六十三元乙節，為兩造所不爭執，則該筆保險給付依法即應自前開被上
    訴人得請求賠償之金額中扣除，又上訴人主張其已給付被上訴人六萬元，應自賠
    償額中扣除等情，亦為被上訴人所不爭執，是被上訴人得請求被告賠償之金額經
    扣除已領取之保險給付及上訴人已賠償之金額後，上訴人尚應賠償被上訴人一百
    三十八萬五千七百四十五元。
八、從而，被上訴人本於侵權行為法律關係，請求上訴人給付一百三十八萬五千七百
    四十五元，及自起訴狀繕本送達上訴人之翌日即九十年五月十六日起至清償日止
    ，按年息百分之五計算之利息，為有理由，應予准許，至逾此部分之請求，則無
    理由，應予駁回。原審就超過上開應准許部分，為上訴人敗訴之判決，並為假執
    行之宣告，自有未洽。上訴意旨就此部分指摘原判決不當，求予廢棄改判，為有
    理由。至於上開應准許部分，原審判命上訴人給付，並為假執行之宣告，核無違
    誤，上訴意旨，就此部分，仍執陳詞，指摘原判決不當，求予廢棄，為無理由，
    應予駁回。
九、據上論結，本件上訴為一部有理由，一部無理由，依民事訴訟法第四百五十條、
    第四百四十九條第一項、第七十九條但書，判決如主文。
中　　　華　　　民　　　國　　九十一　　年　　　八　　　月　　二十七　　日
　　　　　　　　　　　　　　　　　　臺灣高等法院臺南分院民事第四庭
~B1審判長法官　徐　　財　　福
~B2　　　法官　曾　　平　　杉
~B3　　　法官　袁　　靜　　文
右為正本係照原本作成。
不得上訴。
中　　　華　　　民　　　國　　九十一　　年　　　八　　　月　　二十八　　日
~B法院書記官　董　　挹　　棻
